【裁判字號】    97,消債更,882
【裁判日期】    970926
【裁判案由】    更生事件
【裁判全文】
臺灣臺中地方法院民事裁定           97年度消債更字第882號
    聲  請  人
    即  債務人  邱鈺淇即邱瑞.
                        溪頭路.
    代  理  人  廖克明  律師
    複  代理人  甲○○
上列聲請人與債權人國泰世華商業銀行股份有限公司、渣打國際
商業銀行股份有限公司、元大商業銀行股份有限公司、台新國際
商業銀行股份有限公司、日盛國際商業銀行股份有限公司、安泰
商業銀行股份有限公司、中國信託商業銀行股份有限公司間因消
費者債務清理事件，聲請更生，本院裁定如下：
    主    文
本件移送臺灣新竹地方法院。
    理    由
一、按更生及清算事件專屬債務人住所地之地方法院管轄。不能
    依前項規定定管轄法院者，由債務人主要財產所在地之地方
    法院管轄，消費者債務清償條例第 5條有明文。次按關於更
    生或清算之程序，準用民事訴訟法之規定，而民事訴訟法規
    定，訴訟之全部或一部，法院認為無管轄權者，依原告聲請
    或依職權以裁定移送於其管轄法院，同法第15條及民事訴訟
    法第28條亦有明文。又依一定之事實，足認以久住之意思，
    住於一定之地域者，即為設定其住所於該地，為民法第20條
    所明定，是我國民法關於住所之設定，兼採主觀主義及客觀
    主義之精神，必須主觀上有久住一定地域之意思，客觀上有
    住於一定地域之事實，該一定之地域始為住所，故住所並不
    以登記為要件。又戶籍法為戶籍登記之行政管理規定，戶籍
    地址乃係依戶籍法所為登記之事項，戶籍地址並非為認定住
    所之唯一標準。
二、經查：本件更生之聲請，聲請人雖主張住所地為「台中縣清
    水鎮○○里○○鄰○○路23號」（原住「新竹縣關西鎮新力里
    9鄰下橫坑102號」，於97年 8月28日遷入，同日遷入者共有
    10人），惟聲請人工作地點為設於「新竹縣竹北市○○路67
    6巷16號」 之「台灣沛晶股份有限公司」、往來銀行為「渣
    打國際商業銀行股份有限公司關西分行（新竹縣關西鎮○○
    路21號）」、保險費、燃料稅送達地點「新竹縣關西鎮新力
    里9鄰下橫坑102號」、車貸匯款地點「新埔郵局」、前置協
    商送達地址「新竹縣關西鎮新力里9鄰下橫坑102號」、交通
    費加油地點「新竹縣竹北市縣○○路 112號（新竹縣代表站
    ）」臨近其僱請外勞看護之行政院勞工委員會發函送達地址
    之「新竹縣竹北市縣○○路33號 2樓」，有聲請人提出之95
    、96年度綜合所得稅各類所得資料清單、前置協商申請書、
    存證信函、前置協商不成立通知書、郵政劃撥儲金存款收據
    、保險費繳納證明書、汽車燃料使用費繳納通知書、統一發
    票、行政院勞工委員會函在卷可稽。則依上開說明，堪認聲
    請人之生活中心並非在台中縣市，而應在新竹縣市轄區。矧
    ，債務人因消費者債務清理條例事件，本即應向實際住所地
    法院聲請，尚不得因所謂「專屬管轄」之規定，即衡量裁定
    「准予更生」難易程度之法院，選擇並創設「專屬管轄」之
    「戶籍地址」，再提出聲請，以求取裁定「准予更生」｛實
    際上，依消費者債務清理條例聲請更生，除傳訊無正當理由
    不到庭、逾期不補正等程序上之事由，可裁定駁回外，別無
    理由可以駁回，僅能准予更生，惟聲請更生事件，著重者在
    於債務人所提「更生方案」，是否能獲得債權人之可決，或
    法院逕予認可（第64條第 1項），尚難僅憑裁定准予更生，
    即認為「更生方案」必然會被債權人可決，或法院裁定逕予
    認可，附予敘明。｝，否則，即喪失消費者債務清理條例制
    定之本意。從而，本件應由聲請人實際住所地法院即臺灣新
    竹地方法院專屬管轄，爰依職權為移轉管轄。
三、依消費者債務清償條例第 5條、第15條及民事訴訟法第28條
    ，裁定如主文。
中    華    民    國    97    年    9     月    26    日
                  民事庭法  官  顏世傑
右為正本係照原本作成
如對本裁定抗告應於送達後10日內向本院提出抗告狀，並繳納新
台幣1000元之裁判費。
中    華    民    國    97    年    9     月    26    日
                        書記官  陳麗卿


司法院資訊處製作；財團法人民間司法改革基金會備份。
